臺灣桃園地方法院民事裁定
110年度消債聲免字第18號
聲  請  人  
即  債務人  劉昱良  
上列聲請人因消費者債務清理條例事件，聲請免責，本院裁定如
下：
    主  文
債務人劉昱良應予免責。
    理  由
一、按法院裁定開始清算程序後，債務人有薪資、執行業務所得
    或其他固定收入，扣除自己及依法應受其扶養者所必要生活
    費用之數額後仍有餘額，而普通債權人之分配總額低於債務
    人聲請清算前2年間，可處分所得扣除自己及依法應受其扶
    養者所必要生活費用之數額者，法院應為不免責之裁定。但
    債務人證明經普通債權人全體同意者，不在此限；債務人因
    第133條之情形，受不免責之裁定確定後，繼續清償達該條
    規定之數額，且各普通債權人受償額均達其應受分配額時，
    得聲請法院裁定免責，消費者債務清理條例（下稱消債條例
    ）第133條、第141條第1項分別定有明文。而觀諸消債條例
    第141條立法理由謂：為鼓勵債務人利用其薪資、執行業務
    所得或其他固定收入清償債務，以獲得免責，債務人縱因第
    133條之情形，受不免責之裁定，如其事後繼續工作並清償
    債務，於清償額達第133條所定之數額，且各普通債權人受
    償額均達依該數額應受分配額時，各債權人之債權已獲相當
    程度之清償時，自宜賦予其重建經濟之機會，而得聲請法院
    裁定免責。是如債務人繼續清償達第133條所訂數額而依第1
    41條規定聲請法院裁定免責時，法院即無裁量餘地，應為免
    責之裁定【臺灣高等法院暨所屬法院104年法律座談會民事
    類提案第24號問題（二）研討結果、司法院民事廳消債條例
    法律問題研審小組97年第4期民事業務研究會第15號意見參
    照】。
二、聲請意旨略以：聲請人經本院於民國109年5月15日以108年
    度消債清字第107號裁定開始清算程序，並同時終止清算程
    序，復於110年3月29日以109年度消債職聲免字第119號裁定
    認定聲請人開始清算程序後有薪資做為固定收入，扣除自己
    及依法應受其扶養者所必要生活費用之數額後仍有餘額新臺
    幣（下同）50萬3,328元，而普通債權人於清算程序中並未
    受償，則聲請人應有消債條例第133條裁定不免責事由，惟
    聲請人自受上開不免責裁定後，繼續清償各普通債權人之金
    額達附表「最低應受分配額」欄所示，爰依消債條例第141
    條之規定，聲請裁定准予免責等語。
三、經查：
  ㈠本件聲請人因積欠金融機構債務，前於108年12月10日向本院
    聲請清算，經本院以108年度消債清字第107號裁定自109 年
    5月15日起開始清算程序，並同時終止清算程序確定在案。
    而因聲請人於聲請清算前2年可處分所得扣除其聲請前2 年
    必要生活費用後，尚餘50萬3,328元，然全體債權人於清算
    程序中均無受償，顯然低於前開數額，而有消債條例第133
    條所定不免責事由，本院乃於110年3月29日以109年度消債
    職聲免字第119號裁定（下稱原不免責裁定）聲請人不免責
    ，並於同年4月22日確定等事實，業經本院依職權調閱上開
    各事件之卷宗查核無誤。
  ㈡嗣聲請人向本院聲請本件免責，主張其於原不免責裁定確定
    後，已繼續清償各普通債權人達50萬3,328元等情，業據提
    出匯款/繳款收據數紙為證（見本院卷第11至15頁）；復經
    本院依職權函請各債權人陳報自110年3月29日原不免責裁定
    以後清償之數額表示意見，除債權人龍欣財務管理顧問有限
    公司逾期未陳報，其餘債權人均未爭執債務人所主張已清償
    各該數額之事實（見本院卷第24、26、28、49、60頁），是
    聲請人於原不免責裁定確定後，已陸續清償如附表所示50萬
    3,328元之事實，應可認定，足認聲請人已具備消債條例第1
    41條所規定之免責事由甚明。
四、綜上所述，本件聲請人前因第133條之情形，受不免責之裁
    定確定後，繼續清償達該條規定之數額，且各普通債權人受
    償額均達其應受分配額，已符合消債條例第141條所規定之
    免責要件。從而，聲請人聲請免責，為有理由，應予准許。
    又債權人臺灣新光商業股份有限公司、匯豐汽車股份有限公
    司係有擔保債權之債權人，自非消債條例規範清理債務人債
    務之範疇，債務人是否免責，對有擔保債權人臺灣新光商業
    股份有限公司、匯豐汽車股份有限公司而言不生影響，附此
    敘明之。
五、爰裁定如主文。　　　　　　　　　
中　　華　　民　　國　　111 　年　　5 　　月　　17　　日
              民事第二庭    法  官　李麗珍
正本係照原本作成。
如不服本裁定，應於裁定送達後10日內，以書狀向本院提出抗告
，並繳納抗告費新臺幣1千元。
中　　華　　民　　國　　111 　年　　5 　　月　　18　　日
                            書記官  謝伊婕
  附表：（金額：新臺幣）
編號 債權人 債權額 債權額比例 最低應受分配額 已清償金額 1 花旗（台灣）商業銀行股份有限公司 16萬6,765元 0.78% 3,911元 3,911元 2 玉山商業銀行股份有限公司 6,974元 0.03% 164元 164元 3 中國信託商業銀行股份有限公司 27萬8,011元 1.30% 6,521元 6,521元 4 臺灣土地銀行股份有限公司 510萬1,107 元 23.77% 11萬9,643元 11萬9,643元 5 第一商業銀行股份有限公司 290萬5,918元 13.54% 6萬8,156元 6萬8,156元 6 龍欣財務管理顧問有限公司 1,300萬1,159元 60.58% 30萬4,933元 30萬4,933元  總計 2,145萬9,934元 100% 50萬3,328元 50萬3,328元